臺灣高等法院刑事判決　　　　　　　　　　　　　九十一年度上訴字第一七七號
　　上　訴　人
　　即　被　告　甲○○
　　選任辯護人　黃秀珠
右上訴人因違反著作權法案件，不服臺灣板橋地方法院九十一年度訴字第五七二號，
中華民國九十一年四月三十日第一審判決（起訴案號：臺灣板橋地方法院檢察署九十
一年度偵字第一三○三號）提起上訴，本院判決如左：
    主  文
上訴駁回。
    事  實
一甲○○有多次賭博、違反電子遊藝場業管理條例、及違反著作權法前科，最近一次
  於民國九十年間，因違反著作權法案件，經臺灣基隆地方法院於九十年九月（起訴
  書誤載為七月）十三日以九十年度基簡字第四八五號判處有期徒刑三月確定，並於
  九十年十二月十八日易科罰金執行完畢。詎渠仍不知悔改，明知如附表壹所示光碟
  影片為美商迪士尼企業股份有限公司、美商時代華納娛樂公司、美商福斯影片股份
  有限公司、美商美國環球影片股份有限公司、美商新線製作股份有限公司、美商派
  拉蒙影片股份有限公司等所享有著作財產權之著作物，竟未經各該美商著作財產權
  人之許可或同意，基於意圖銷售之概括犯意，於九十年十二月三十日，在其位在臺
  北縣三重市○○街二一○巷四十八弄八號住處，擅自以電腦及利用其事先所自行購
  入如附表貳、所示之電腦燒錄器、彩色印表機、空白光牒片等工具，拷貝重製如
  附表壹所示屬各該美商公司享有著作財產權之影音光碟片，侵害如附表壹所示各該
  美商公司之著作財產權，而欲販售予不特定人牟利。嗣於當日二十三時許，在上址
  為警查獲，並起出甲○○所有如附表貳所示供重製上述影音光牒片用之燒錄機一台
  、彩色印表機一台、影印紙二百張、裁紙機一台、封面紙一百八十張、附表所示
  預備供重製用之空白光碟一百十二片、及如附表壹所示之丁○○○○共三百三十六
  片（起訴書所載五百十二片，其中如附表肆所示之一百七十六片與本案無關）。
二案經美商迪士尼企業股份有限公司、美商時代華納娛樂公司、美商福斯影片股份有
  限公司、美商美國環球影片股份有限公司、美商新線製作股份有限公司、美商派拉
  蒙影片股份有限公司訴請臺北縣政府警察局三重分局報請臺灣板橋地方法院檢察署
  檢察官偵查起訴。
    理  由
壹、程序部分：
一、關於告訴合法性問題：
（一）美商八大電影公司於中華民國境內進行著作權的相關訴訟，係委任由美商八大
      電影公司所組成之美國電影協會駐台機構即財團法人電影及錄影著作保護基金
      會執行長郭戎，並授權代理人得使用經驗證之印鑑章代理各該公司製作致警察
      機構、檢察署、法院及其他中華民國境內各有關單位之委任狀：：告訴狀：：
      及其他為保護該公司著作權及其他智慧財產權而需向警察機構、檢察署及法院
      所提出之各式文書，有告訴人美商迪士尼企業股份有限公司、美商時代華納娛
      樂公司、美商福斯影片股份有限公司、美商美國環球影片股份有限公司、美商
      新線製作股份有限公司、美商派拉蒙影片股份有限公司等六家公司之委任狀（
      授權書）及印鑑證明中英文本附卷可據（見偵查卷第五十七頁至第一六０頁）
      ，觀諸本件告訴狀所附之刑事委任狀（見偵查卷第五十一頁至第五十六頁），
      均蓋用美商迪士尼企業股份有限公司等六家公司經驗證之印鑑章，並具體指明
      被告之姓名、查獲日期、地點及侵害之著作，明確表明對特定之侵權人（侵權
      人：甲○○）及對特定之著作物（受侵害之影片片名）提起告訴，足見該刑事
      委任狀之製作係在本案事實發生之後，非在本案事實發生之前，核與概括委託
      他人行使告訴權者迴異，且美商迪士尼企業股份有限公司等六家公司經驗證之
      印鑑章，既係各公司用以授權法律訴訟之印鑑章，則由各該公司或其授權之人
      為行使保護各該公司著作權益而蓋用，效力均同，本件告訴人美商迪士尼企業
      股份有限公司等為犯罪之被害人，應有告訴權，其告訴自具合法性。
（二）至於美商八大電影公司提出委任狀（授權書）及印鑑證明中英文本，係就各該
      公司於中華民國境內進行著作權的相關訴訟，委任由美商八大電影公司所組成
      之美國電影協會駐台機構即財團法人電影及錄影著作保護基金會執行長郭戎，
      使基金會執行長郭戎就各該公司於中華民國境內進行保護著作權的相關訴訟具
      有受任代理之權限及資格，此乃本件告訴狀所附之刑事委任狀，對特定之侵權
      人（侵權人：甲○○）及對特定之著作物（受侵害之影片片名）提起告訴之法
      源依據，其製作時間在告訴狀所附之刑事委任狀之前，自屬當然，雖美商迪士
      尼企業股份有限公司等六家公司於委任狀第三條定有「本公司將另行指明被告
      之姓名以授權代理人製造前述2（a）（b）（c）所敘之文書」等語（即偵查卷
      第六二頁、八○頁、八二頁、一○六頁、一二六頁及一四六頁委任狀影本六份
      ），惟美商迪士尼企業股份有限公司等六家公司既已授權財團法人電影及錄影
      著作保護基金會執行長郭戎，就各該公司於中華民國境內進行保護著作權的相
      關訴訟具有受任代理之權限及資格，美商迪士尼企業股份有限公司等六家公司
      經驗證之印鑑章，既係各公司用以授權法律訴訟之印鑑章，則由各該公司或其
      授權之人為行使保護各該公司著作權益而蓋用，效力均同，亦即件美商迪士尼
      企業股份有限公司等六家公司仍於本案發生，告訴人法益已受侵害之後授權或
      委任告訴代理人對特定之侵權人（侵權人：甲○○）及對特定之著作物（受侵
      害之影片片名）提起告訴，自與告訴代理人在告訴人尚未明確授權對何特定人
      及對何特定物之意思表示前，即提出告訴之情形有別。至於有關美國法人委任
      代理人在我國提起違反智慧財產權刑事告訴案件之委任狀，既基於經認證之委
      任狀（授權書）及印鑑證明而來，已足認委任為真正，勿需要求再於該委任狀
      須經認證程序（關於美國人委任代理人POA問題之實務見解，有司法院八十九
      年四月二十七日院台廳民一字第一0一六四號及法務部八十九年五月五日法八
      十九檢字第00一四八一號函足資參照）。辯護意旨以：本案告訴代表人所提出
      美商迪士尼企業股份有限公司等之委任狀、印鑑證明，文書製作之時點分別係
      在本案發生之前，即文書製作當時本案事實尚未發生，則本案告訴人於當時法
      益尚未受侵害，自無告訴權，亦不得委託或授權他人代為告訴，且委任狀第三
      條表示告訴人美商迪士尼企業股份有限公司等應再各別授權或委任告訴代理人
      提出告訴，且刑事委任狀未經認證，本件告訴不合法云云，不無誤會。
（三）本案告訴代理人所提出告訴人美商迪士尼企業股份有限公司等六家公司之委任
      狀或印鑑證明，該等文書上之公司代表人分別為克萊兒‧羅賓遜、尼爾斯‧維
      克多‧蒙恬、戴芬妮‧哥羅尼奇、凱倫‧艾利歐特、莎拉‧佛弗萊斯、保羅‧
      史賓格勒，而上開克萊兒‧羅賓遜等人分別係經各該公司依美國法律之委派擔
      任各該公司之之法定代理人，並具有委任、聘請及指定適當之代理人針對侵害
      各該公司智慧財產權之人，於台灣之各警察機構、檢察署及各級法院提起民、
      刑事訴訟之權，有卷附中英文印鑑證明書足據，是其等以各該公司代表人所製
      作之委任狀等文書，自屬有權製作而具合法性，要無可疑。辯護人復以告訴代
      理人並未提出任何證據證明克萊兒‧羅賓遜等六人，分別為告訴人六家公司之
      代表人（告訴狀載法定代理人），不能證明本案已經該等六家公司所提出之委
      任狀及印鑑證明為有權製作人所製作之文書，認未經合法告訴云云，亦屬誤解
      。
二、關於搜索所得扣案物品之證據力問題：
（一）按搜索，經受搜索人出於自願性同意者，得不使用搜索票。但執行人員應出示
      證件，並將其同意之意旨記載於筆錄，刑事訴訟法第一百三十一條之一定有明
      文。本件搜索之時間為九十年十二月三十日晚上十時三十分許至同日十一時許
      ，搜索處所為臺北縣三重市○○街二一０巷四八弄八號一樓，執行之依據為刑
      事訴訟法第一百三十一條之一經受搜索人同意，有搜索（扣押）筆錄在卷足憑
      ，被告除於搜索（扣押）筆錄執行之依據欄簽認外，並出具「自願搜索同意書
      」，亦有該同意書附卷可按。雖證人乙○○於本院審理中對辯護人詰問「自願
      搜索同意書係被告甲○○何時寫的？」時證稱：我們先進去查看時，被告甲○
      ○當時正在燒錄拷貝，裡面有一大堆東西，是被告甲○○他自已開門同意我們
      進去查看的，在我們搜索查證完畢後，才由被告甲○○到警察局寫自願搜索同
      意書的等語，惟查：被告於本院審理中供認同意警察入內查看（九十一年七月
      二十五日審判筆錄），復於搜索（扣押）筆錄執行之依據欄簽認表示自願同意
      執行搜索，有搜索（扣押）筆錄在卷可憑（見偵查卷第四頁），則警員執行搜
      索前顯已獲被告同意，所出具「自願搜索同意書」縱於搜索查證完畢後，至警
      察局時始填寫簽認，係屬文件之補正性質，於應遵守之程式固有瑕疵，仍無改
      於被告自願同意搜索之事實，本件所為之搜索，仍屬合法，搜索所扣得物品，
      自具證據力。被告甲○○於本院審理中翻異前詞辯稱：伊有同意警察查看，但
      並不同意警察搜索帶走扣押物云云（九十一年七月二十五日審判筆錄），辯護
      人為被告辯護稱：本件為違法搜索、扣押，所查扣之物品不得作為證明被告犯
      罪之證據云云，委無可採。
（二）依著作權法第一百條：「本章之罪，須告訴乃論。」，依上開規定違反著作權
      法之犯罪，係屬告訴乃論之罪，亦即須告訴人提出告訴要求司法機關訴追之後
      ，司法機關始得訴追。本件搜索時間為九十年十二月三十日，警方即於翌（三
      十一）日通知告訴代理人即財團法人電影及錄影著作保護基金會職員袁仁國就
      扣案物協同鑑識，認侵害美商迪士尼企業股份有限公司等六家公司之著作權，
      並向承辦警員表示告訴及補呈告訴相關文件之意，旋於九十一年一月二十二日
      提出刑事告訴狀，業據告訴代理人丙○○於本院調查中陳明，並有警訊筆錄、
      刑事告訴狀可憑，雖告訴代理人表示訴追及提出刑事告訴狀之時間在搜索之後
      ，本件亦非告訴人檢舉查獲，惟告訴乃論之罪，告訴乃訴追之必備條件，而非
      偵查開始之要件，亦非未告訴之前，檢警機關即不得進行犯罪之偵查，是警方
      在告訴人表示告訴之前，進行犯罪之偵查，嗣訴追條件具備後提起公訴，於法
      亦無違背。辯護意旨以本案警方於九十年十二月三十日前往被告住處搜索時，
      告訴人並未提出告訴，即對被告進行搜索及扣押之強制處分，其進行之強制處
      分顯係違法云云，顯非的論。
貳、實體部分：
一上訴人即被告之供述及辯解：
  訊據上訴人即被告甲○○固坦承有以扣案之電腦燒錄機拷具如附表壹所示之各該影
  片，惟矢口否認有何犯行，辯稱：伊用這些燒錄機電腦燒錄機來拷貝，並沒有要賣，
  只是要做研究，伊不曉得這些東西是犯法的云云。
二、認定犯罪實事所憑之證據及理由
（一）右揭事實，業據告訴人美商迪士尼企業股份有限公司、美商時代華納娛樂公司
      、美商福斯影片股份有限公司、美商美國環球影片股份有限公司、美商新線製
      作股份有限公司、美商派拉蒙影片股份有限公司具狀指訴歷歷，並有其代理人
      所提出如附表壹所示各影片之著作權證明文件、授權書、認證書、印鑑證明書
      、刑事委任狀等影本在卷，可資佐證。又觀諸代理人所提著作權証明文件，有
      則係正式証明文件，亦有部分係以電影海報上所表示之著作人為權利人（依著
      作權法第十三條之規定推定其為權利人），皆明白揭示有關所侵害的影片片名
      及相關著作權利人，各該美商公司享有如附表壹所示著作財產權之影音光碟片
      ，至為明確。
（二）其次，被告甲○○位於台北縣三重市○○街二一○巷四十八弄八號之住處，確
      於前開時間為警查獲如附表壹所示之光碟三百三十六片、如附表貳所示之燒錄
      機、彩色印表機、影印紙、裁紙機、封面紙，及如附表所示之空白光碟片一
      一二片，亦有各該物品扣案可稽。被告且於警訊及偵查中自承附表壹、貳、
      所示之物均為其所有，以及附表壹之光碟三百三十六片係伊自行燒錄（見偵查
      卷第五頁反面、第二十四頁反面）。被告甲○○於本院審理中辯稱：九十年十
      二月三十日在伊住所臺北縣三重市○○街二一○巷四十八弄八號住處為警所查
      獲附表一，編號一到八之物品，是伊整批買的，不是燒錄的，伊有燒錄幾片但
      沒有成功，是要給女兒研究用的。附表二、三之物品，是買來給小孩研究用的
      ，但還沒有給女兒用就被查獲云云（見本院九十一年七月十七日訊問筆錄、九
      十一年七月二十五日審判筆錄），無非飾卸之詞，不足採信。
（三）如上所述，附表壹所示之各該影片既為各該告訴人美商公司享有著作財產權之
      著作物，而被告又迄未能證明業經獲得許可重製之授權或同意，乃渠竟私自重
      製，顯難謂無違法之認識。又其所重製如附表壹之光牒，其數量多達三百三十
      六片，殊非自我研究所必要，其有供己銷售之意圖，亦屬至明。從而被告所辯
      ：不知犯法，只供研究，非供販賣云云，無乃卸責之詞，自不可採。
（四）綜上事證，本件被告甲○○擅自重製他人著作物，侵害如附表壹所示各該美商
      公司之著作財產權，而欲販售予不特定人牟利之犯行，已臻明確，自應依法論
  科。
三、論罪科刑之理由：
（一）核被告甲○○所為，係犯著作權法第九十一條第二項之意圖銷售而擅自以重製
      之方法侵害他人著作財產權罪。
（二）如附表壹所示之各該盜拷光牒，其數量自二十餘片以至八十餘片不等，而據被
      告於警訊中所言，其所用以供重製影片之燒錄機係五片裝，亦即每次最多只能
      燒錄五片，是欲重製如附表壹所示數量之各該影片，被告勢必屢屢反覆為之，
      始得完成。然則，被告反覆所為之多次重製行為，其時間至為密接，手段亦屬
      相同，自係基於概括犯意而為，應依連續犯之規定，論以一罪並加重其刑。辯
      護人認係接續犯，要非可採。公訴人未依連續犯規定起訴被告，尚有未洽，併
      此敘明。
（三）被告有事實欄所載犯罪科刑暨執行情形，有臺灣高等法院全國被告前案紀錄表
      在卷可考，其於有期徒刑執行完畢五年內，再犯本件期徒刑以上之罪，為累犯
      ，應依刑法第四十七條之規定，遞加重其刑。
四、維持原審判決及駁回上訴之理由：
    原審以被告罪證明確，適用著作權法第九十一條第二項、刑法第十一條前段、第
    五十六條、第四十七條規定，並審酌被告之素行、犯罪之動機、手段、目的、所
    生之危害及犯後態度等情狀，量處有期徒刑捌月，另就附表壹所示之各該影片光
    牒，依被告所言，係經其擅自重製而來，即為被告所有因犯罪所得之物，依刑法
    第三十八條第一項第三款之規定，宣告沒收，附表貳所示之燒錄機一台、彩色印
    表機一台、影印紙二百張、裁紙機一台、封面紙一百八十張等，被告稱係伊購入
    供私自重製附表壹所示各該告訴人美商公司享有著作財產權之各該影片之用，係
    被告所有供犯罪所用之物、依刑法第三十八條第一項第二款規定，沒收之，如附
    表參所示之空白光牒片，為被告所自行購入，亦據被告陳明在卷，而觀其購入之
    目的，不外係擬供重製影片之用，自屬被告所有供犯罪預備之物，同應依刑法第
    三十八條第一項第二款規定 (原審誤載為第二項) ，諭知沒收，至於附表四所示
    之光碟片權利已移轉，未侵犯告訴人之著作權，與本案無關，不予宣告沒收。認
    事用法，核無違誤，量刑亦甚妥適。被告上訴意旨以其用機電腦燒錄機來拷貝，
    並無意圖販賣，只是要做研究，不曉得是犯法的云云，為無理由，應予駁回。
據上論斷，應依刑事訴訟法第三百六十八條，判決如主文。
本案經檢察官李金定到庭執行職務。
中    華    民    國      九十一  年       八    月       十五       日
                              臺灣高等法院刑事第二十二庭
                                  審判長法  官  許  正  順
                                        法  官  林  明  俊
                                        法  官  邱  同  印
右正本證明與原本無異。
如不服本判決應於收受送達後十日內向本院提出上訴書狀，其未敘述上訴之理由者並
得於提起上訴後十日內向本院補提理由書（均須按他造當事人之人數附繕本）。
                                        書記官  莊  昭  樹
中    華    民    國      九十一  年       八       月       十六       日
附錄本案論罪科刑法條全文
著作權法第九十一條
擅自以重製之方法侵害他人之著作財產權者，處六月以上三年以下有期徒刑，得併科
新台幣二十萬元以下罰金。
意圖銷售或出租而擅自以重製之方法侵害他人之著作財產權者，處六月以上五年以下
有期徒刑，得併科新台幣三十萬元以下罰金。
附表壹
┌──┬────────┬────┬──────────────┐
│編號│經重製之影片名稱│數    量│被害人公司名稱              │
├──┼────────┼────┼──────────────┤
│ 一 │怪獸電力公司    │二十二片│美商迪士尼企業股份有限公司  │
├──┼────────┼────┼──────────────┤
│ 二 │哈利波特        │二十六片│美商時代華納娛樂公司        │
├──┼────────┼────┼──────────────┤
│ 三 │各懷鬼胎        │三十二片│美商時代華納娛樂公司        │
├──┼────────┼────┼──────────────┤
│ 四 │瞞天過海        │三十四片│美商時代華納娛樂公司        │
├──┼────────┼────┼──────────────┤
│ 五 │衝出封鎖線      │三十二片│美商福斯影片股份有限公司    │
├──┼────────┼────┼──────────────┤
│ 六 │縱情四海        │四十片  │美商美國環球影片股份有限公司│
├──┼────────┼────┼──────────────┤
│ 七 │魔戒首部曲      │六十六片│美商新線製作股份有限公司    │
├──┼────────┼────┼──────────────┤
│ 八 │香草天空        │八十四片│美商派拉蒙影片股份有限公司  │
└──┴────────┴────┴──────────────┘
附表貳
┌──┬─────────┬─────┐
│編號│供重製用之物品名稱│數      量│
├──┼─────────┼─────┤
│ 一 │燒錄機            │一      台│
├──┼─────────┼─────┤
│ 二 │彩色印表機        │一      台│
├──┼─────────┼─────┤
│ 三 │裁紙機            │一      台│
├──┼─────────┼─────┤
│ 四 │影印紙            │二○○  張│
├──┼─────────┼─────┤
│ 五 │封面紙            │一八○  張│
└──┴─────────┴─────┘
附表參
┌──┬──────────┬────┐
│編號│預備供重製用物品名稱│數    量│
├──┼──────────┼────┤
│ 一 │空白光牒片          │一一二片│
└──┴──────────┴────┘
附表肆
┌──┬────────┬────┐
│編號│經重製之影片名稱│數    量│
├──┼────────┼────┤
│ 一 │史前大章角      │二十四片│
├──┼────────┼────┤
│ 二 │天才騙子        │三十八片│
├──┼────────┼────┤
│ 三 │失戀大不同      │二十八片│
├──┼────────┼────┤
│ 四 │美國情緣        │二十四片│
├──┼────────┼────┤
│ 五 │救世主          │三十六片│
├──┼────────┼────┤
│ 六 │二○○二ＶＣＤ  │二十六片│
└──┴────────┴────┘
